【裁判字號】    90,訴,1067
【裁判日期】    901211
【裁判案由】    殺人未遂
【裁判全文】
臺灣桃園地方法院刑事判決                          九十年度訴字第一六七號
    公  訴  人  臺灣桃園地方法院檢察署檢察官
    被      告  乙○○
    指定辯護人  本院公設辯護人丁○○
右列被告因殺人未遂案件，經檢察官提起公訴（九十年度偵字第七六四二號），本院
判決如左：
        主  文
乙○○殺人未遂，處有期徒刑年陸月。
        事  實
一、乙○○與甲○○原均居住於戊○○所住位於桃園縣桃園市○○路○段一一一巷八
    十弄六十三之四號五樓住處。嗣於民國九十年五月十日凌晨一時（起訴書誤為零
    時）許，乙○○於酒後因甲○○勸其不要隨便跟別人借錢並誣稱其為甲○○老婆
    之姘頭等情而與甲○○發生嚴重口角，繼而互相拉扯，甲○○並出手抓扯乙○○
    胸口衣領不放，乙○○於掙脫後愈感憤恨難抑，竟萌生殺人之犯意，起身至上址
    廚房內取持戊○○所有之菜刀一把，對甲○○揚稱「幹你娘，這聲給你死（台語
    發音）」，戊○○與其妻丙○○乃出聲阻止稱「不可以，會死人，不能這樣子，
    把他砍死你會被關很久」，然乙○○不聽勸阻，且回稱「沒你們的事，不要管，
    我要把他砍死」，旋即朝甲○○頭部與頸部猛砍數下致鮮血四濺，經甲○○哀求
    及戊○○大聲制止，乙○○始住手，此時，甲○○即乘機出門託樓下超商店員電
    請救護車將之送醫，始倖免於難，為據報到場之員警查獲。
二、案經甲○○訴由桃園縣警察局桃園分局報請臺灣桃園地方法院檢察署檢察官偵查
    起訴。
        理  由
一、右揭事實，迭據被告乙○○於檢警偵訊及本院調查審理時坦承不諱，核與告訴人
    甲○○、證人戊○○、丙○○等人於檢警偵訊及本院調查時指證述之情節相符，
    並有行政院衛生署桃園醫院病歷摘要一紙附卷及被告持供犯罪所用之菜刀一把扣
    案可稽。按持菜刀猛刺人之頭部、頸部，最易造成一個人死亡，此乃眾所週知之
    事，另參諸證人戊○○及丙○○夫婦二人結證略稱：被告自廚房拿出菜刀來即對
    告訴人稱「幹你娘，這聲給你死（台語發音）」，而於未下手之前，經其等以「
    不可以，會死人，不能這樣子，把他砍死你會被關很久」等語相勸阻時，被告猶
    不聽勸阻，且回稱「沒你們的事，不要管，我要把他砍死」，更於告訴人出門離
    開現場時，被告尚且自言「沒讓林死，我很不甘願，我是報老鼠冤，我沒吸安，
    林報警不知什麼意思」等情，足認被告當時確有致告訴人於死之意甚明，是故本
    件事證明確，被告犯行足堪認定。
二、核被告之所為，係犯刑法第二百七十一條第二項、第一項之殺人未遂罪。被告已
    著手於殺人之犯罪行為之實行而未致告訴人死亡，為未遂犯，應依刑法第二十六
    條前段之規定，按殺人既遂犯之刑減輕二分之一。查本件係被告酒後臨時起意之
    行為致罹重典，於在場人制止後猶未再繼續砍殺告訴人，衡其全情實堪憫恕，應
    依刑法第五十九條規定遞減輕其刑。至被告犯罪前雖曾飲酒，然據證人丙○○稱
    「我上班回來時，他在一樓門外等我，她跟我說曾不讓他進去，你把鎖匙給我開
    門，我就把整串鎖匙給他，他開門走在前面，我跟後進去，沒電梯是爬上五樓，
    五樓兩道們也都是他開的」（按問：九十年五月十日凌晨時被告如何進入戊○○
    的房子？）、「有喝一點酒的樣子，但說話很清楚，爬樓梯也未搖擺，走路很穩
    ，開門也很順利」（按問：你在一樓外碰到被告時，他是否有醉意？）等語，足
    見當時被告之精神狀態並未臻心神喪失或精神耗弱之而得據為減免刑責之程度；
    又被告雖稱係其向警員自承犯行云云，惟經訊證人即到場處理之警員許鈞修稱「
    我在巡邏有無線電通報到現場瞭解，有說打架，然後我們依指示住址到場，發現
    樓梯間有血跡，循血跡到五樓敲門進去，問是否有發生事故，裡面有三人，當時
    也不知道誰是涉嫌人，有問三人當時情形，是一個女的先講，說被告跟另一人有
    酒後衝突，再問被告他才說有」（按問：當天有到現場查獲被告？）【參見本院
    民國九十年十月十一日訊問筆錄】、陳君達稱「我們巡邏接獲報案，就到現場，
    到現場時不知何人涉嫌，現場有二男一女，我們要該女子先出示證件，她沒有證
    件，我們就一再追問，他就回答說是到現場找朋友，並問她發生何事，她說被告
    跟另一個人打架」（按問：如何查獲被告涉案？）、「不知道」（按問：該女子
    說明以前，知不知道被告為涉案者？）等語【參見本院民國九十年十月二十二日
    訊問筆錄】，可知被告之自承犯罪要僅犯罪後之自白，核與自首要件有間，亦不
    得據為減輕責任之理由，均附此說明。爰審酌被告之素行、犯罪之動機、目的、
    手段、所生之危害及犯罪後態度良好（能坦承錯誤而表悔悟並由其母與告訴人達
    成和解賠償損害新台幣二十萬元）等一切情狀，量處如主文所示之刑示懲。至扣
    案之菜刀一把雖係被告持供犯本罪所用之物，惟非被告所有，故無據宣告沒收，
    併予敘明。
據上論結，應依刑事訴訟法第二百九十九條第一項前段、刑法第二百七十一條第二項
、第一項、第二十六條前段、第五十九條，判決如主文。
本案經檢察官黃錦秋到庭執行職務。
中      華      民      國    九十      年     十二     月     十一     日
                                臺灣桃園地方法院刑事第三庭
                                    法  官  鄭新後
右為正本證明與原本無異。
如不服本判決，應於判決送達後十日內向本院提出上訴狀（應附繕本），上訴於台灣
高等法院。
                                    書記官  黃文琪
中      華      民      國    九十      年     十二     月     十一     日
◎附論罪科刑依據之法條：
  刑法第二百七十一條：
  殺人者，處死刑、無期徒刑或十年以上有期徒刑。
  前項之未遂犯罰之。
  預備犯第一項之罪者，處二年以下有期徒刑。


司法院資訊處製作；財團法人民間司法改革基金會備份。
